臺灣板橋地方法院民事判決　九十一年度訴字第四八六號
　　原　　　告　甲○○
　　　　　　　　乙○○
　　被　　　告　丙○○
　　　　　　　　承敏實業股份有限公司
　　法定代理人　戊○○
　　訴訟代理人　丙○○
　　　　　　　　丁○○
右當事人間請求侵權行為損害賠償事件，本院判決如左：
    主    文
被告應連帶給付原告甲○○新臺幣貳拾萬柒仟捌佰柒拾肆元、原告乙○○新臺幣貳拾
壹萬參仟伍佰拾伍元，及均自民國九十年十一月三十日起至清償日止，按年息佰分之
伍計算之利息。
原告其餘之訴駁回。
訴訟費用由被告連帶負擔肆分之壹，餘由原告負擔。
本判決原告甲○○勝訴部分於原告甲○○以新臺幣陸萬玖仟貳佰玖拾壹元，為被告供
擔保後，得假執行；本判決原告乙○○勝訴部分於原告乙○○以新臺幣柒萬壹仟壹佰
柒拾貳元，為被告供擔保後，得假執行。
原告其餘假執行之聲請駁回。
    事    實
甲、原告方面：
一、聲明：
（一）被告應連帶給付原告甲○○新臺幣（下同）八十四萬五千七百四十八元、原告
      乙○○八十五萬七千零三十元，及均自起訴狀繕本送達被告之翌日起至清償日
      止，按年息百分之五計算之利息。
（二）原告願供擔保，請准宣告假執行。
二、陳述：
（一）被告丙○○係從事駕駛業務之人，彼於民國九十年三月二十九日下午四時三十
      分許，駕駛被告承敏實業股份有限公司（以下簡稱承敏公司）所有、車號為Ｔ
      八－九二七一號自小貨車，由臺北縣蘆洲市○○路四十六巷駛往中正路一八五
      巷口處，超速行駛並疏於注意車前狀況，而撞及經光華路四十六巷三十三弄行
      駛至該交岔路口，由原告甲○○所騎乘及後座搭載原告乙○○之ＦＡＲ－四一
      三號重型機車，該機車因而左倒向前滑行達三十公尺之遠，致原告甲○○受有
      右脛骨骨幹骨折、左鎖骨骨折、兩側肋骨多處骨折之傷害，並造成原告乙○○
      右股骨頸及股骨幹骨折、下唇撕裂傷之傷害。
（二）按因故意或過失，不法侵害他人之權利者，負損害賠償責任，民法第一百八十
      四條第一項前段定有明文。又按汽車、機車或其他非依軌道行駛之動力車輛，
      在使用中加損害於他人者，駕駛人應賠償因此所受之損害，同法第一百九十一
      條之一亦有明文。再按受僱人因執行職務，不法侵害他人之權利者，由僱用人
      與行為人連帶負損害賠償責任，民法第第一百八十八條第一項前段定有明文。
      被告丙○○係被告承敏公司之受僱人，被告丙○○駕駛雇主之自小客車執行職
      務時，超速行駛且疏於注意車前狀況撞傷原告之行為，自屬過失不法侵害他人
      之身體、健康權，爰依上開民法之規定，請求被告負侵權行為之連帶損害賠償
      責任。
（三）原告請求損害賠償之金額如後：
１、原告甲○○部分：
(1)醫療費用（自付部分）：四萬四千三百四十八元。
(2)醫療保健用品費：二千四百八十元。
(3)增加生活上需要：
看護費用：（六個月）九萬八千四百四十元。
  按被害人因受傷害需要隨身看護，而由其親屬看護雖無現實看護費之支出，但由親
  屬代為照顧被害人起居所付出之勞力，非不能評價為金錢之請求，此項親屬間基於
  親誼恩惠所付出之勞力，不能加惠於加害人，自得認原告受有相當親屬看護費之損
  害，得向被告請求賠償。原告甲○○住院期間及出院後住家休養期間計共六個月，
  一直臥病在床，均由原告之母及女兒看護，依上開說明，原告自得向被告請求看護
  費用六個月共計九萬八千四百四十元。
計程車費用：一萬零四百八十元。
購買營養品費用：三萬元。
(4)減少勞動能力：十六萬元。
  原告甲○○受雇主羅芸喬僱為其子許品睿之褓姆，每月勞務所得二萬元，原告共有
  八個月之時間因受傷臥床無法工作，工作損失共十六萬元。
(5)精神慰撫金：五十萬元。
  原告甲○○身受如此嚴重車禍致受傷，精神尤痛苦不堪，自得請求被告賠償精神慰
  撫金五十萬元。
(6)綜上總計：八十四萬五千七百四十八元。
２、原告乙○○部分：
(1)醫療費用（自付部分）：一萬二千零三十元。
(2)增加生活上需要：
看護費用：（三個月）四萬五千元（由母親照顧原告）。
購買營養品費用：三萬元。
(3)減少勞動能力：二十七萬元。
  原告乙○○於自宅開設家庭式美髮業，每月工作收入為四萬五千元，原告共有六個
  月之時間因受傷而歇業，共損失二十七萬元之收入。
(4)精神慰撫金：五十萬元。
  原告乙○○身受如此嚴重車禍致受傷，精神尤痛苦不堪，自得請求被告賠償精神慰
  撫金五十萬元。
(5)綜上總計：八十五萬七千零三十元。
三、證據：聲請本院履勘車禍發生之現場，並提出左列文件為證：
原證一：新光吳火獅紀念醫院診斷證明書一紙。
原證二：新光吳火獅紀念醫院診斷證明書一紙。
原證三：醫院繳費收據二十一紙。
原證四：發票及收據二紙。
原證五：計程車收據二十紙。
原證六：證明書一紙。
原證七：醫院收據九紙。
原證八：里長證明書一紙。
乙、被告方面：
一、聲明：原告之訴及假執行之聲請均駁回。
二、陳述：被告對於本件車禍事故之發生並無過失可言，係原告所騎乘之機車自行來
    撞被告所駕駛之自小貨車之左側駕駛座旁之車門與左邊之照後鏡，被告並未撞及
    原告，故被告不需對於原告負侵權行為之損害賠償責任。
三、證據：聲請本院履勘車禍發生之現場。
丙、本院依職權調閱本院九十年度交簡字第四十九號卷（內尚含本院九十年度交易字
    第五三五號卷、臺灣板橋地方法院檢察署九十年度偵字第八五五五號卷）；並依
    兩造之聲請履勘車禍發生之現場，且由本院諭知當時處理車禍事故之警員涂政章
    到場協助履勘。
    理    由
一、原告主張：被告丙○○係被告承敏公司之員工，被告丙○○於九十年三月二十九
    日下午四時三十分許，駕駛承敏公司所有、車號為Ｔ八－九二七一號自小貨車，
    由臺北縣蘆洲市○○路四十六巷駛往中正路一八五巷口處，超速行駛並疏於注意
    車前狀況，而撞及經光華路四十六巷三十三弄行駛至該交岔路口，由原告甲○○
    所騎乘及後座搭載原告乙○○之ＦＡＲ－四一三號重型機車，該機車因而左倒向
    前滑行達三十公尺之遠，致原告甲○○受有右脛骨骨幹骨折、左鎖骨骨折、兩側
    肋骨多處骨折之傷害，並造成原告乙○○右股骨頸及股骨幹骨折、下唇撕裂傷之
    傷害。被告丙○○係被告承敏公司之受僱人，被告丙○○駕駛雇主之自小貨車執
    行職務時，超速行駛且疏於注意車前狀況撞傷原告之行為，自屬過失不法侵害他
    人之身體、健康權，原告爰依侵權行為之法律規定，請求被告給付醫療費用、增
    加生活上之需要、工作損失與精神慰撫金，請求判決如訴之聲明所示之金額等語
    。
二、被告則以：被告對於本件車禍事故之發生並無過失可言，係原告所騎乘之機車自
    行來撞被告所駕駛之自小貨車之左側駕駛座旁之車門與左邊之照後鏡，被告並未
    撞及原告，故被告不需對於原告負侵權行為之損害賠償責任等語，資為抗辯。
三、原告主張被告丙○○係被告承敏公司之受僱人，被告丙○○於九十年三月二十九
    日下午四時三十分許駕駛承敏公司所有、車號為Ｔ八－九二七一號自小貨車，由
    臺北縣蘆洲市○○路四十六巷駛往中正路一八五巷口，與由原告甲○○所騎乘及
    後座搭載原告乙○○之ＦＡＲ－四一三號重型機車途經該路三十三弄之交岔路口
    ，發生車禍事故，致原告甲○○受有右脛骨骨幹骨折、左鎖骨骨折、兩側肋骨多
    處骨折之傷害，原告乙○○受有右股骨頸及股骨幹骨折、下唇撕裂傷之傷害等情
    ，業據提出卷附診斷證明書二紙為證，上情並為被告所不爭執，堪信為真實。又
    被告丙○○亦自承當時彼駕駛該自小貨車係為了被告承敏公司的業務去找客戶之
    用（見本院九十一年五月十六日言詞辯論筆錄），然被告抗辯稱被告對於本件車
    禍事故不需負任何侵權行為之損害賠償責任，因為被告無過失等語。是本件首需
    釐清者，應係兩造中何人需對於本件車禍事故之發生負過失責任？
四、經查：
（一）本件車禍肇事責任之歸屬經臺灣板橋地方法院檢察署送請臺灣省臺北縣區車輛
      行車事故鑑定委員會鑑定後，其鑑定結果，認為丙○○駕駛自小貨車行經無號
      誌路口，未減速慢行且未注意車前狀況，與甲○○駕重機車行經無號誌路口未
      讓右方車先行同為肇事原因等語，此有臺灣省臺北縣區車輛行車事故鑑定委員
      會鑑定意見書附臺灣板橋地方法院檢察署九十年度偵字第八五五五號卷可稽（
      見該卷第三十八至四十頁）。而被告丙○○因前開業務上之過失傷害人之行為
      ，經臺灣板橋地方法院檢察署檢察官提起公訴，由本院刑事庭於九十年十二月
      十八日以九十年度交簡字第四十九號刑事判決判處有期徒刑四月，如易科罰金
      以銀元三百元折算一日，並於九十一年一月十日確定。上開刑事確定判決係認
      定：「被告丙○○平日駕駛汽車送貨，為從事業務之人，於九十年三月二十九
      日下午四時三十分許，駕駛車牌號碼Ｔ八－九二七一號自小貨車，沿臺北縣蘆
      洲市○○路四十六巷由南往北行駛，途經同路與該路三十三弄之交岔路口，理
      應注意行經無號誌之交岔路口，應減速慢行，作隨時停車之準備，及應注意車
      前狀況，隨時採取必要安全措施，而依當時情形，又無不能注意之情事，竟疏
      於注意，遂於通過上開交岔路口時，適有甲○○騎乘車牌號碼ＦＡＲ－四一三
      號重型機車，後載乙○○，沿蘆洲市○○路四十六巷三十三弄由西向東行駛，
      亦疏未注意行經無號誌路口，左方車應暫停讓右方車先行，雙方因有如上疏失
      ，見狀急避不及而撞及，甲○○因此受有右脛骨折、左鎖骨骨折，兩側多處肋
      骨骨折之傷害，乙○○因此受有右股骨頸及股骨幹骨折、下唇撕裂傷之傷害。
      」等情，此有卷附本院九十年度交簡字第四十九號刑事判決可稽，並經本院依
      職權調閱本院九十年度交簡字第四十九號卷（內尚含本院九十年度交易字第五
      三五號卷、臺灣板橋地方法院檢察署九十年度偵字第八五五五號卷）審核無訛
      。
（二）再本院依兩造之聲請，履勘車禍發生之現場，且由本院諭知當時處理車禍事故
      之警員涂政章到場協助履勘，兩造均不爭執當時車禍發生之現場如臺灣板橋地
      方法院檢察署九十年度偵字第八五五五號卷第十二頁至十六頁之照片所示。依
      上開照片所示，被告丙○○所駕駛之自小貨車之左邊照後鏡係處於被撞擊後收
      起來之狀態，另緊鄰左照後鏡處之車子前面擋風玻璃則有些微之裂痕，而本院
      當場勘驗該左後鏡與前開玻璃之高度和原告乙○○所騎乘之ＦＡＲ－四一三號
      重型機車之把手高度相當，經本院制有勘驗筆錄與照片可稽（見本院九十一年
      四月十七日勘驗筆錄）。況被告丙○○當時駕駛之Ｔ八－九二七一號自小貨車
      前面保險桿並無撞擊痕跡，而依上開被告丙○○所駕駛之自小貨車之左邊照後
      鏡係處於被撞擊後收起來之狀態，另緊鄰左照後鏡處之車子前面擋風玻璃則有
      些微之裂痕之物理撞擊現象分析，足徵被告辯稱當時係原告乙○○所騎乘之Ｆ
      ＡＲ－四一三號重型機車來撞及被告丙○○所駕駛之Ｔ八－九二七一號自小貨
      車等語，並非無稽，則被告丙○○與原告甲○○均應對於本件車禍事故之發生
      ，負過失責任，堪以認定（詳後述）。
五、按「車輛行駛時，行經無號誌之交岔路口，應減速慢行，作隨時停車準備，及應
    注意車前狀況，隨時採取必要安全措施」，道路交通安全規則第九十三條第一項
    第三款、第九十四條第三項定有明文。又「汽車（按此汽車之定義係包含機車）
    行至無號誌之交岔路口，左方車應暫停讓右方車先行」，道路交通安全規則第一
    百零二條第一項第二款亦有明文。參以，被告丙○○自承行經肇事路口時之車速
    為時速三十至四十公里（見本院九十一年四月十七日勘驗筆錄），足徵當時被告
    丙○○駕駛自小貨車行經無號誌路口，未減速慢行且未注意車前狀況，而原告甲○○駕重機車行經無號誌路口未讓右方車先行，致二車相撞，同為肇事原因。復
    依肇事當時情況觀之，其二人亦無何不能注意之情事，被告丙○○駕駛汽車行經
    無號誌之交岔路口時，未依規定減速接近路口，且未注意車前及路口內之狀況，
    小心通過，即直接以原行進速度將汽車駛入路口；而原告甲○○騎乘機車行至無
    號誌交岔路口，未依規定先將車停於交岔路路口前，觀察右方車道之車行狀況，
    未讓右方車道車先行，逕將機車駛入交岔路口內，二者同為本件肇事因素，均業
    見前述，則被告丙○○駕駛汽車駛入上開交岔路口，既有上述未依規定減速接近
    路口，且未注意車前及路口內之狀況，致與原告甲○○駕駛之機車發生碰撞之過
    失情事，則被告丙○○就本件車禍之發生，自難辭過失責任，其過失行為與原告
    之受有損害間，顯有相當因果關係，亦堪認定。原告主張被告依法應負過失侵權
    行為損害賠償責任，應屬有據。至於原告甲○○對於本件車禍之發生亦與有過失
    ，應僅係被告得因此減少賠償金額之問題，不影響原告之損害賠償請求權。
六、按「因故意或過失，不法侵害他人之權利者，負損害賠償責任」，民法第一百八
    十四條第一項前段定有明文。再按「汽車、機車或其他非依軌道行駛之動力車輛
    ，在使用中加損害於他人者，駕駛人應賠償因此所受之損害」，同法第一百九十
    一條之一亦有明文。又按「受僱人因執行職務，不法侵害他人之權利者，由僱用
    人與行為人連帶負損害賠償責任」，民法第第一百八十八條第一項前段定有明文
    。另按「不法侵害他人之身體或健康者，對於被害人因此喪失或減少勞動能力，
    或增加生活上之需要者時，應負損害賠償責任。」，同法第一百九十三條第一項
    亦有明文。又民法第一百九十五條第一項規定「不法侵害他人之身體、健康．．
    ．者，被害人雖非財產上之損害，亦得請求賠償相當之金額」。被告丙○○係被
    告承敏公司之受僱人，於執行職務時因過失致原告受傷，是被告丙○○與承敏公
    司應對於原告負侵權行為之連帶損害賠償責任。茲所應審酌者，厥為原告所主張
    被告應賠償之金額在何等範圍內，始為適當而已，爰分別審酌如下：
１、原告甲○○部分：
(1)醫療費用（自付部分）：四萬四千三百四十八元，業據原告提出單據多紙為證，堪
  信為真實。
(2)醫療保健用品費：二千四百八十元，業據原告提出單據多紙為證，堪信為真實。
(3)增加生活上需要：
看護費用：（六個月）九萬八千四百四十元。
  原告主張其係請親屬代為看護，故無法提出單據。按被害人因受傷害需要隨身看護
  ，而由其親屬看護雖無現實看護費之支出，但由親屬代為照顧被害人起居所付出之
  勞力，非不能評價為金錢之請求，此項親屬間基於親誼恩惠所付出之勞力，不能加
  惠於加害人，自得認原告受有相當親屬看護費之損害，得向被告請求賠償。原告甲○○主張住院期間及出院後住家休養期間計共六個月，一直臥病在床，均由原告之
  母及女兒看護等情，為被告所不爭執，依上開說明，原告自得向被告請求看護費用
  ，而原告主張六個月之看護費用共九萬八千四百四十元，平均一個月為一萬六千四
  百零七元，尚屬合理，應予准許。
計程車費用：一萬零四百八十元。原告主張因至醫院就診坐計乘車來回，共支付上
  開金額之計乘車費用，業據提出單據多紙為證，應予准許。
購買營養品費用：不應准許。原告主張此項目共支出三萬元，然原告就此部分之支
  出並未提出單據為證，不應准許。
(4)減少勞動能力：十六萬元。
  原告甲○○主張受雇主羅芸喬僱為其子許品睿之褓姆，每月勞務所得二萬元，原告
  共有八個月之時間因受傷臥床無法工作，工作損失共十六萬元等情，業據提出卷附
  原證六羅芸喬所出具之證明書為證，堪以採信。
(5)精神慰撫金：十萬元。
  原告甲○○主張身受如此嚴重車禍致受傷，精神尤痛苦不堪，請求被告賠償精神慰
  撫金五十萬元。惟本院審酌兩造上述身分、社會地位、智識水準及原告所受傷害程
  度，認原告此部分請求給付五十萬元，顯嫌過高，應核減為十萬元，方屬公允，逾
  此部分不應准許。
(6)綜上總計：四十一萬五千七百四十八元。
２、原告乙○○部分：
(1)醫療費用（自付部分）：一萬二千零三十元，業據原告提出單據多紙為證，堪信為
  真實。
(2)增加生活上需要：
看護費用：（三個月）四萬五千元（由母親照顧原告）。
  原告主張其係請親屬代為看護，故無法提出單據。按被害人因受傷害需要隨身看護
  ，而由其親屬看護雖無現實看護費之支出，但由親屬代為照顧被害人起居所付出之
  勞力，非不能評價為金錢之請求，此項親屬間基於親誼恩惠所付出之勞力，不能加
  惠於加害人，自得認原告受有相當親屬看護費之損害，得向被告請求賠償。原告乙○○主張住院期間及出院後住家休養期間計共三個月，一直臥病在床，均由原告乙○○之母看護等情，為被告所不爭執，依上開說明，原告自得向被告請求看護費用
  ，而原告主張三個月之看護費用共四萬五千元，平均一個月為一萬五千元，尚屬合
  理，應予准許。
購買營養品費用：不應准許。原告主張此項目共支出三萬元，然原告就此部分之支
  出並未提出單據為證，不應准許。
(3)減少勞動能力：二十七萬元。
  原告乙○○主張其於自宅開設家庭式美髮業，每月工作收入為四萬五千元，原告共
  有六個月之時間因受傷而歇業，共損失二十七萬元之收入等情，業據提出卷附原證
  八原告吳碧診所居住處所之里長林利彥所出具之證明書為證，堪以採信。
(4)精神慰撫金：十萬元。
  原告吳碧診主張身受如此嚴重車禍致受傷，精神尤痛苦不堪，請求被告賠償精神慰
  撫金五十萬元。惟本院審酌兩造上述身分、社會地位、智識水準及原告所受傷害程
  度，認原告此部分請求給付五十萬元，顯嫌過高，應核減為十萬元，方屬公允，逾
  此部分不應准許。
(5)綜上總計：四十二萬七千零三十元。
七、按損害之發生或擴大，被害人與有過失者，法院得減輕賠償金額或免除之，民法
    第二百十七條定有明文。此一過失相抵之法則，非僅為抗辯之一種，亦可使請求
    權全部或一部為之消滅，故裁判上得以職權斟酌之（最高法院八十五年臺上字第
    一七五六號判例意旨參照）。查本件車禍之發生，被告丙○○駕駛自小貨車行經
    無號誌路口，未減速慢行且未注意車前狀況，與原告甲○○所駕重機車行經無號
    誌路口未讓右方車先行同為肇事原因等情如前，則被告丙○○與原告甲○○對於
    本件車禍事故之發生，均亦負過失責任。茲斟酌兩造之過失程度情形，認原告甲○○應負二分之一之過失責任，被告應負擔二分之一之過失責任。再「（第一項
    ）損害之發生或擴大，被害人與有過失者，法院得減輕賠償金額或免除之。（第
    二項）重大之損害原因，為債務人所不及知，而被害人不預促其注意或怠於避免
    或減少損害者，為與有過失。（第三項）前二項之規定，於被害人之代理人或使
    用人與有過失者，準用之」，民法第二百十七條定有明文。而「駕駛機車有過失
    致坐於後座之人被他人駕駛之車撞死者，後座之人係因藉駕駛人載送而擴大其活
    動範圍，駕駛人為之駕駛機車，應認係後座之人之使用人，原審類推適用民法第
    二百二十四條規定依同法第二百十七條第一項規定，減輕被上訴人之賠償金額，
    並無不合。」，最高法院著有七十四年臺上字第一一七０號判例可稽。原告甲○○既應對於本件車禍事故之發生負二分之一之過失責任，而原告乙○○係坐於上
    開機車後座，則揆諸上開說明，原告甲○○係原告吳碧診之使用人，則原告乙○○自應對於原告甲○○所應負之二分之一之過失責任，同負其責。是原告甲○○
    得請求被告連帶給付之金額應為二十萬七千八百七十四元（計算方式：四十一萬
    五千七百四十八元乘以零點五等於二十萬七千八百七十四元）；而原告乙○○得
    請求被告連帶給付之金額應為二十一萬三千五百十五元（計算方式：四十二萬七
    千零三十元乘以零點五等於二十一萬三千五百十五元）。
八、從而，原告依侵權行為之法律關係，請求被告連帶給付原告甲○○二十萬七千八
    百七十四元、原告乙○○二十一萬三千五百十五元，及均自九十年十一月三十日
    （按即起訴狀繕本送達被告之翌日）起至清償日止，均按年息百分之五計算之利
    息，洵屬正當，應予准許，逾此部分之請求，尚乏依據，不應准許，應予駁回。
九、兩造其餘主張及攻擊防禦方法，因本件事證已臻明確且無礙於本件之認定及判決
    之結果，本院即無庸逐一論述，併此敘明。
十、本判決原告勝訴部分，原告陳明願供擔保，聲請宣告假執行，核與法律規定並無
    不合，爰酌定相當之擔保金額宣告之；至原告敗訴部分，其假執行之聲請，因訴
    之駁回而失所依據，不予准許。
十一、結論：原告之訴為一部有理由，一部無理由，依民事訴訟法第第七十九條但書
      、第八十五條第二項、第三百九十條第二項，判決如主文。
中　　　華　　　民　　　國　　九十一　　年　　　七　　　月　　 十一　　日
                          臺灣板橋地方法院民事第二庭
                              法　官　許必奇
右為正本係照原本作成。
如對本判決上訴，須於判決送達後二十日內向本院提出上訴狀。
中　　　華　　　民　　　國　　九十一　　年　　　七　　　月　　 十一　　日
                              書記官　許清琳
